【裁判字號】    99,交抗,939
【裁判日期】    991029
【裁判案由】    聲明異議
【裁判全文】
臺灣高等法院臺中分院刑事裁定         99年度交抗字第939號
抗  告  人  交通部公路總局臺中區監理所彰化監理站
受處分人    甲○○
上列抗告人因受處分人聲明異議案件，不服臺灣彰化地方法院中
華民國99年8月31日所為裁定（99年度交聲字第894號）提起抗告
，本院裁定如下：
    主  文
抗告駁回。
    理  由
一、抗告意旨略以：緣受處分人甲○○駕駛SZU-829號輕型機車
    於民國99年7月31日23時21分許，在彰化縣花壇鄉經警掣單
    舉發其「酒精濃度過量，經酒測器測定值為0.31MG/L」違規
    ，受處分人不服本站99年8月13日所為彰監四字第64-100000
    000號裁決提出聲明異議，經原審裁定原處分關於吊扣駕駛
    執照12個月部分撤銷，前項撤銷部分，甲○○不罰。抗告人
    不服該不罰裁定，爰依法提起抗告。經查，道路交通安全規
    則第60條第1項第2款對於申請汽車駕駛執照考驗者之經歷已
    有明文規定，即擬取得高一級車類駕駛執照者均須領有較低
    級車類駕駛執照相關期間之經歷，方具報考較高一級車類駕
    駛執照之資格，即係在民眾已具備較低級車類駕駛資格後，
    當其取得高一級車類駕駛資格時，基於一人一照之原則，其
    換發較高一級車類駕駛執照後，因其具備較低級車類之駕駛
    資格，故規定准其駕駛較低級車類之車輛。同規則第53條雖
    就汽車駕駛執照區分為小型車、大貨車、大客車、聯結車、
    輕型機車及重型機車駕駛執照等，並於小型車以上駕駛執照
    再區分普通及職業部分，惟其係為應我國車輛分類所為之區
    分，各類駕駛執照應考資格雖有一同之經歷需求，但其考驗
    及格，獲准駕車行駛道路之權利則為一致，亦即經處吊扣駕
    駛執照處分時，不論是否為取得較高等級車類之駕駛資格者
    ，均無可持較低等級車種駕照再駕車行駛於道路之權利；再
    者，道路交通管理處罰條例裁處吊扣駕駛執照之目的，並非
    僅為處罰違反道路交通管理事件之行為人，尚有暫時禁止行
    為人於道路上駕駛，以免其短期內再犯之意，實不得因違規
    駕駛領有最高級（汽車）駕照資格即有多次駕駛汽車之機會
    。是本站依法吊扣其持有之較高等級車類之普通重機車駕駛
    執照，於法應無違誤。為此請求廢棄原裁定，另為適法之裁
    定等語。
二、按汽車駕駛人飲用酒類或其他類似物後，其吐氣所含酒精濃
    度超過每公升0.25毫克，不得駕車；駕駛汽車經測試檢定酒
    精濃度超過標準，處汽車駕駛人罰鍰新臺幣（下同）1萬5千
    元以上6萬元以下，並當場移置保管該汽車及吊扣駕駛執照1
    年，道路交通安全規則第114條第2款、道路交通管理處罰條
    例第35條第1項第1款分別定有明文。該條文所稱之「駕駛執
    照」，依民國95年3月1日修正施行前之道路交通管理處罰條
    例第68條規定：「汽車駕駛人，因違反本條例及道路交通安
    全規則之規定，受吊扣或吊銷駕駛執照處分時，吊扣或吊銷
    其持有各級車類之駕駛執照」，係指違規人持有之各級車類
    駕駛執照均應予吊扣，然該條嗣於94年12月14日修正公佈並
    於95年3月1日施行，修正施行後之條文業已刪除「吊扣或」
    等字，即已將「受吊扣駕駛執照之處分係吊扣其持有之各級
    車類駕駛執照」部分之規定廢除，依現行條文解釋，即係受
    吊銷駕照處分者，仍維持吊銷其持有之各級車類駕駛執照，
    至於受吊扣駕照處分者，則僅吊扣其違法或違規當時所駕駛
    車輛之駕駛執照，不再吊扣其持有之各級車類駕駛執照。且
    道路交通管理處罰條例第35條第1項第1款前段既將汽車及駕
    駛執照併列，而不稱「吊扣其各級車類之駕駛執照」，解釋
    上當係指同一等級之汽車駕駛執照而言，不得任意擴張解釋
    。至於受處分人僅領有重型機車駕駛執照，致無較低等級之
    輕型機車駕駛執照可供吊扣，此係源於道路交通安全規則關
    於「一照原則」之駕照管理問題，要不能因執行困難或法規
    漏洞，即置立法修正通過之條文不予遵守適用，遽擴張解釋
    認應吊扣受處分人之各級車類駕駛執照，於駕駛人無較低等
    級車類駕駛執照可供吊扣時，即率爾代以吊扣其所領有之較
    高等級車類駕駛執照。
三、本件受處分人甲○○於99年 7月31日23時21分許，駕駛車牌
    號碼 SZU-829號普通輕型機車，行經花壇鄉○○街32號前因
    「經酒測，呼氣酒測值為0.31MG/L，超過標準值」，為彰化
    縣警察局彰化分局警員以其有違反道路交通管理處罰條例第
    35條第1項第1款規定之行為，以彰警交字第 I00000000號舉
    發違反道路交通管理事件通知單當場製單舉發；原處分機關
    查其違規屬實，遂於99年8月13日以彰監四字第裁64-I00000
    000號裁決書，裁處罰鍰1萬5千元，吊扣駕駛執照 12個月，
    施以道安講習，逾期則依裁決書處罰主文規定裁處等事實，
    有裁決書、彰化縣警察局彰化分局舉發違反道路交通管理事
    件通知單等影本附卷可稽，足認受處分人確有酒後駕駛輕型
    機車之違規事實。又依附卷受處分人機車駕照基本資料可知
    ，受處分人甲○○考領有重型機車之駕駛資格，是受處分人
    具有重型機車之駕駛資格，自有駕駛輕型機車之資格。惟依
    修正後道路交通管理處罰條例第68條規定，受吊扣駕駛執照
    處分時，已不得再吊扣受處分人所持有各級車類之駕駛執照
    ，原處分機關不察，逕為吊扣受處分人之重型機車駕駛執照
    12個月之處分，即非適法。原審認受處分人異議有理由，撤
    銷原處分之吊扣駕駛執照部分，於法尚無不合。抗告人未審
    酌新修正法律之規定，以同法第35條第1項第1款為由，認應
    剝奪受處分人之駕駛用路權，提起抗告請求維持原處分云云
    ，為無理由，應予駁回。
四、據上論結，應依道路交通案件處理辦法第26條，刑事訴訟法
    第412條，裁定如主文。
中    華    民    國    99    年    10    月    29    日
              刑事第四庭  審判長法  官  洪  耀  宗
                                法  官  劉  登  俊
                                法  官  許  文  碩
以上正本證明與原本無異。
不得再抗告。
                                書記官  郭  蕙  瑜
中    華    民    國    99    年    10    月    29    日

司法院資訊處製作；財團法人民間司法改革基金會備份。
